【裁判字號】    97,訴緝,43
【裁判日期】    970326
【裁判案由】    偽造文書
【裁判全文】
臺灣板橋地方法院刑事判決              97年度訴緝字第43號
公  訴  人  臺灣板橋地方法院檢察署檢察官
被      告  乙○○
                    （現羈押於臺灣臺北看守所）
上列被告因偽造文書案件，經檢察官提起公訴（95年度偵字第42
17號），本院以簡式審判程序審理，判決如下：
    主  文
乙○○連續犯行使偽造私文書罪，累犯，處有期徒刑壹年。
如附表所示「甲○○」之署押均沒收之。
    事  實
一、乙○○於民國（下同）88年間，因偽造文書案件，經臺灣臺
    北地方法院於89年6 月23日以89年度易字第517 號判決判處
    有期徒刑3 月確定，90年1 月19日入監執行，至90年2 月12
    日因徒刑易科罰金執行完畢（於本件構成累犯）；未見悔悟
    ，因案於94年8 月4 日，以及同年10月19日分別經警查獲應
    訊時，為掩飾身分脫免刑責，竟基於偽造文書之概括犯意，
    冒用「甲○○」名義應訊，在如附表所示之各該文件書類上
    ，偽以「甲○○」之署押（簽名、捺印，下同）後，分別持
    向警察機關暨檢察機關行使之，均足生損害於甲○○及警察
    、檢察機關對於犯罪調查之正確性。
二、案經該管檢察官自動檢舉偵查起訴。
    理  由
一、本件係依刑事訴訟法第273 條之1 第1 項前段，以簡式審判
    程序審理，合先說明。
二、訊據被告乙○○坦承上述犯行不諱，而其偽造證人「甲○○
    」之署押部分，已據證人甲○○於偵訊中證述以其未曾因毒
    品案件為警逮捕移送，係遭冒名應訊等語明確（見94年2 月
    27日下午2 時11分偵查訊問筆錄）；並有如附表所示之文件
    書類上偽造之署押等足佐；此外，該等偽造署押即被告所為
    簽押之指紋，經鑑定係為被告指紋，無訛，有內政部警政署
    刑事警察局95年1 月11日刑紋字第0950004512號鑑驗書在卷
    可稽，據上，被告所為之自白，核與事實相符，應堪採信，
    本件事證明確，被告犯行，足以認定，應予依法論科。
三、新舊刑法比較適用：
    按法律變更之比較適用，比較時應就罪刑有關之共犯、未遂
    犯、想像競合犯、牽連犯、連續犯、結合犯，以及累犯加重
    、自首減輕暨其他法定加減（如身分加減）與加減例等一切
    情形，綜其全部罪刑之結果而為比較；且就比較之結果，須
    為整體之適用，不能割裂分別適用各該有利於行為人之法律
    ，此即法律變更之比較適用所應遵守之「罪刑綜合比較原則
    」及「擇用整體性原則」。刑法第47條、第56條等規定均業
    經修正，於94年2 月2 日修正公布，95年7 月1 日起施行（
    下稱新刑法，修正前刑法稱舊刑法），茲比較說明本案新舊
    刑法適用情形如下：
(一)、關於連續犯：被告行為後，刑法第56條連續犯規定業已刪除
    ，此刪除雖非屬犯罪構成要件之變更，但顯然影響於行為人
    刑罰之法律效果，自屬法律有變更，而依新刑法既已刪除連
    續犯規定，則所犯上述數行為，應依數罪併罰規定分論併罰
    ，依刑法第2 條第1 項規定之「從舊從輕」原則，比較新、
    舊法結果，適用被告之行為時法律即舊刑法論以連續犯，以
    一罪論，較有利於被告。
(二)、累犯之適用：新刑法第47條第1 項規定：受徒刑之執行完畢
    ，或一部之執行而赦免後，五年以內故意再犯有期徒刑以上
    之罪者，為累犯，加重本刑至1/2 。與舊刑法第47條規定：
    受有期徒刑之執行完畢，或受無期徒刑或有期徒刑一部之執
    行而赦免後，5 年以內再犯有期徒刑以上之罪者，為累犯，
    加重本刑至1/2 不同，而本案被告再犯本罪既係出於故意，
    無論依修正前後刑法第47條之規定均構成累犯。
(三)、經綜合前述各項罪刑法律變更，整體為「從舊從輕」之比較
    結果，應一體適用被告行為時即舊刑法之規定，較有利於被
    告，合先敘明。
四、論罪科刑：
(一)、查扣押物品目錄表為被告確認扣押物品之意思表示文書、夜
    間訊問同意書為受訊問人同意接受夜間訊問之表示文書、逮
    捕通知書為被逮捕人收悉該逮捕之意思認知，是各該文件於
    法律上性質觀之，均具表意人意思表示之內涵，應均屬私文
    書，是被告乙○○於其上偽以「甲○○」署押，並持以行使
    ，核其所為，係犯刑法第216 條、第210 條之行使偽造私文
    書罪。被告冒以「甲○○」之名義應訊，而於94年8 月4 日
    ，以及10月19、20日在如附表所示文書物件上所偽造署押之
    行為，其先後各舉動，在時間及空間上均具有密切之關連性
    ，且係侵害同一法益，無非係欲達同一逃避刑責目的之接續
    動作，在主觀上顯係基於一貫之犯意，核屬接續犯之性質，
    應依接續犯之單純一罪論處。至被告冒名應訊而先後於94年
    8 月4 日所偽造文書（含偽造署押）之行為，與同年10月19
    、20日所偽冒者之行為，則時地有異，構成要件相同，顯係
    出於概括之犯意為之，為連續犯，應依修正前刑法第56條之
    規定以一罪論，並加重其刑。又被告偽造署押行為，為偽造
    私文書之階段行為，而偽造私文書之低度行為，為行使偽造
    私文書之高度行為所吸收，均不另論罪。至被告陸續於如附
    表所示文件書類上之「單純」偽造署押或捺指印之行為，與
    如上所述偽造私文書內之偽造署押行為無從割裂，均為該行
    使偽造私文書罪所吸收，均不另論罪；又被告有如事實欄所
    示前案，並經執行完畢，有本院97年3 月19日言詞辯論終結
    日列印之臺灣高等法院被告前案記錄表在卷可查，是其於執
    行完畢後5 年以內，再故意犯本件有期徒刑以上之罪，均為
    累犯，依修正前刑法第47條之規定，遞加重其刑；爰審酌被
    告素行，為逃避查緝，即冒用其胞姊名義應訊之犯罪動機、
    目的，而偽造署押，所為除使其胞姊有擔負法律責任危險外
    ，更使司法機關錯誤開啟訴追對象，並審酌被告未據到庭接
    受審判，嗣經本院發布通緝始到案接受審判，延宕審理情節
    嚴重，嚴重浪費司法資源，犯後態度非善，然緝獲後於本院
    審理時，尚知坦承犯行之態度等一切情狀，酌情量處如主文
    所示之刑。又本件被告行為時間雖係於96年4 月24日前之94
    年8 、10月間，然被告係在中華民國九十六年罪犯減刑條例
    於96年7 月16日施行前經本院於96年7 月13日通緝，嗣於97
    年3 月4 日始緝獲歸案，是其並未於96年12月31日前自動歸
    案，依該條例第5 條規定，不合於減刑要件，應不予減刑，
    附帶說明。另被告在如附表所示之各該文件書類上所偽造「
    甲○○」之署押，均應依刑法第219 條之規定，宣告沒收之
    。
據上論斷，應依刑事訴訟法第273 條之1 第1 項、第299 條第1
項前段，修正前刑法第56條，刑法第216 條、第210 條，修正前
刑法第47條、第41條第1 項前段，刑法第219 條，判決如主文。
本案經檢察官吳文正到庭執行職務。
中    華    民    國    97    年    3     月    26    日
                        刑事第5 庭法  官  黎錦福
上列正本證明與原本無異。
如不服本判決，應於判決送達後10日內敘明上訴理由，向本院提
出上訴狀（應附繕本），上訴於臺灣高等法院。
                                  書記官  蔡麗春
中    華    民    國    97    年    3     月    26    日
........................................................
附表：
壹、94年8 月4 日查獲部分：
甲、【94年度偵字第13360 號卷】
一、搜索筆錄暨扣押筆錄（簽名、捺印各2枚，第8頁）。
二、扣押物品目錄表（簽名、捺印各13枚，第9、10頁）。
三、扣押物品證明書（並未有簽名以及捺印，第11頁）。
四、毒品初步檢驗報告單2 份（簽名、捺印各1 枚，第13、14頁
    ）。
五、94年8 月4 日第1 次警詢筆錄（簽名3 枚、捺印11枚，第15
    ~ 19頁 ）。
六、口卡片（簽名、捺印各1 枚，第20頁）。
七、夜間詢問同意書（簽名、捺印各1 枚，第21頁）。
八、偵查訊問權利告知書（簽名、捺印各1 枚，第22頁）。
九、逮捕通知書（簽名、捺印各1 枚，第23頁）。
十、指紋卡片（全部捺印，第27頁）。
十一、94年8 月4 日下午11時35分偵查訊問筆錄（簽名、捺印各
      1 枚，第30頁）。
十二、限制住居具結書（簽名、捺印各2 枚，第31頁）。
乙、【94年度核退偵字第1204號卷】
     尿液檢體委驗單（簽名、捺印各1 枚，第11頁）。
貳、94年10月19日查獲部分
甲、【95年度偵字第3420號卷】
     尿液檢體委驗單（簽名、捺印各1 枚，第4 頁）。
乙、【94年度偵字第18078 號影印卷】
    94年10月19日第1 次警詢筆錄（簽名、捺印各1 枚）。
丙、【94年度偵字第18058 號卷】
一、94年10月19日第1 次警訊筆錄（簽名、捺印各2 枚，第12、
    15頁） 。
二、搜索筆錄暨扣押筆錄（簽名、捺印各2 枚，第17、18頁）。
三、扣押物品目錄表（簽名、捺印各1 枚，第19頁）。
四、扣押物品證明書（簽名、捺印各1 枚，第20頁）。
五、毒品初步檢驗報告單（簽名、捺印各1 枚，第21頁）。
六、口卡片（簽名、捺印各1 枚，第25頁）。
七、權利告知書（簽名、捺印各1 枚，第30頁）。
八、逮捕通知書【本人】（簽名、捺印各1 枚，第32頁）。
九、逮捕通知書【親友】（簽名、捺印各1 枚，第34頁）。
十、逮捕人犯時間管制表（簽名、捺印各1 枚，第36頁）。
十一、94年10月20日上午0 時14分偵查筆錄（簽名1 枚、第47頁
      ）。
十二、指紋卡片（全部捺印，第53頁）。
附錄本案論罪科刑法條全文：
中華民國刑法第210條
（偽造變造私文書罪）
偽造、變造私文書，足以生損害於公眾或他人者，處5 年以下有
期徒刑。
中華民國刑法第216條
（行使偽造變造或登載不實之文書罪）
行使第210 條至第215 條之文書者，依偽造、變造文書或登載不
實事項或使登載不實事項之規定處斷。
中華民國刑法第219條
（沒收之特例）
偽造之印章、印文或署押，不問屬於犯人與否，沒收之。


司法院資訊處製作；財團法人民間司法改革基金會備份。
